【裁判字號】    99,交聲,2278
【裁判日期】    990723
【裁判案由】    交管條例聲異
【裁判全文】
臺灣板橋地方法院交通事件裁定        99年度交聲字第2278號
原處分機關  交通部公路總局臺北區監理所板橋監理站
異  議  人
即受處分人  甲○○
上列受處分人因違反道路交通管理處罰條例案件，對於交通部公
路總局臺北區監理所板橋監理站民國99年6 月14日板監裁字第裁
41-C00000000號所為之裁決處分（原舉發案號：臺北縣政府警察
局民國98年5 月30日北縣警交大字第C00000000 號），聲明異議
，本院裁定如下：
    主  文
原處分撤銷。
甲○○汽車駕駛人，駕駛汽車經測試檢定，酒精濃度超過規定標
準，吊扣普通重型機車駕駛執照壹年，並應接受道路交通安全講
習。
    理  由
一、本件原處分意旨略以：異議人即受處分人甲○○於民國（下
    同）99年5 月30日下午2 時14分許，騎乘車牌號碼GN9-285
    號重型機車，行經臺北縣板橋市○○路○ 段137 號前之際，
    遇警攔檢並實施呼氣之酒精濃度測試，經測試結果，其呼氣
    中所含酒精濃度達每公升0.59毫克，即由原舉發機關臺北縣
    政府警察局海山分局江翠派出所警員當場舉發，嗣再移送原
    處分機關交通部公路總局臺北區監理所板橋監理站，依道路
    交通管理處罰條例第35條第1 項第1 款規定裁處罰鍰新臺幣
    （下同）45,000元，吊扣駕駛執照12個月，並應參加道路交
    通安全講習，罰鍰及駕駛執照限於99年7 月14日前繳納，並
    註明上開罰鍰、駕駛執照逾期不繳納、繳送之處分。
二、異議意旨略以：異議人因上開同一事實，業經檢察官為緩起
    訴處分確定，並已依該緩處分之命令繳納50,000元之處分金
    ，詎再遭本件裁罰45,000元，實有一罪二罰之情形，爰請求
    撤銷原處分等語。
三、按汽車（含機器腳踏車，下同）駕駛人，駕駛汽車經測試檢
    定有酒精濃度超過規定標準之情形者，處15,000元以上60,0
    00元以下罰鍰，並當場移置保管該汽車及吊扣其駕駛執照1
    年；汽車駕駛人飲用酒類後，其吐氣所含酒精濃度超過每公
    升0.25毫克者，不得駕車；汽車駕駛人，有道路交通管理處
    罰條例第35條第1 項規定之情形者，應接受道路交通安全講
    習；道路交通管理處罰條例第35條第1 項第1 款、第24條第
    1 項第2 款、道路交通安全規則第114 條第1 款分別定有明
    文。次按一行為同時觸犯刑事法律及違反行政法上義務規定
    者，依刑事法律處罰之，但其行為應處以其他種類行政罰或
    得沒入之物而未經法院宣告沒收者，亦得裁處之，前項行為
    如經不起訴處分或為無罪、免訴、不受理、不付審理之裁判
    確定者，得依違反行政法上義務規定裁處之，行政罰法第26
    條第1 項、第2 項分別定有明文，其所揭示之「一事不二罰
    」原則，探究其立法目的，係以一行為同時觸犯刑事法律及
    違反行政法上義務規定時，由於刑罰與行政罰同屬對不法行
    為之制裁，而刑罰之懲罰作用較強，故依刑事法律處罰，即
    足資警惕時，實無一事二罰再處行政罰之必要，且刑事法律
    處罰，由法院依法定程序為之，較符合正當法律秩序，應予
    優先適用，但罰鍰以外之沒入或其他種類行政罰，因兼具維
    護公共秩序之作用，為達行政目的，行政機關仍得併予裁處
    。再按刑事訴訟法第253 條之1 所指之緩起訴處分，其內容
    、要件與依刑事訴訟法第252 條所為之不起訴處分迥異，緩
    起訴處分為介於起訴、與微罪職權不起訴間之緩衝設計，而
    檢察官為緩起訴處分時，依刑事訴訟法第253 條之2 第1 項
    規定對被告所為之指示及課予之負擔，雖非刑罰，但對被告
    而言，仍有財產減少及自由受限之影響，在性質上具有實質
    制裁之效果，是緩起訴之被告依檢察官緩起訴處分命令，向
    國庫或公益團體繳納捐款者，乃係履行檢察官緩起訴處分之
    命令，在性質上當屬處分金，而與刑罰之罰金無異，從而，
    道路交通管理處罰條例第35條第8 項所規定之「罰金」，在
    解釋上應包括依檢察官緩起訴處分命令而向國庫或公益團體
    繳納捐款之情形在內，該受處分人既依檢察官之緩起訴處分
    命令，向國庫或公益團體繳納捐款，即已履行檢察官為緩起
    訴處分命令所課予之負擔，核與該條項所定之「經裁判確定
    處以罰金」情形無異，倘其所繳納款項之金額未低於最低罰
    鍰基準規定者，即不應再受同種類之行政罰之罰鍰制裁（臺
    灣高等法院96年11月刑事庭庭長法律問題研討會決議意旨、
    臺灣高等法院暨所屬法院97年法律座談會刑事類第39號提案
    研討結論參照）。
四、經查：
  (一)本件異議人即受處分人對其於99年5 月30日下午2 時14分許
    ，騎乘車牌號碼GN9-285 號重型機車，行經臺北縣板橋市○
    ○路○ 段137 號前，遇警欄檢並實施酒精濃度測試結果，其
    呼氣中所含酒精濃度達每公升0.59毫克，旋經警掣單當場舉
    發等違規事實並不爭執，並有卷附臺北縣政府警察局舉發違
    反道路交通管理事件通知單影本、臺灣板橋地方法院檢察署
    99年度速偵字第2135號緩起訴處分書影本及臺灣高等法院前
    案紀錄表各1 份可資佐證，堪認異議人確有道路交通管理處
    罰條例第35條第1 項第1 款所定「汽車駕駛人駕駛汽車經測
    試檢定酒精濃度超過規定標準」之交通違規行為，殆無疑問
    。
  (二)上揭異議人之交通違規行為，除違反道路交通管理處罰條例
    第35條第1 項第1 款規定外，亦涉犯刑法第185 條之3 之公
    共危險罪嫌，屬一行為同時觸犯刑事法律及違反行政法上義
    務之規定者，依照行政罰法第26條第1 項前段規定，應依刑
    事法律處罰之，而異議人先前因同一行為，業經臺灣板橋地
    方法院檢察署檢察官於98年6 月26日以98年度偵字第15761
    號為緩起訴處分，並由臺灣高等法院檢察署檢察長駁回再議
    ，而於98年7 月15日確定，其緩起訴期間為1 年，自98年7
    月15日起迄99年7 月14日止，並應向國庫支付50,000元，暨
    接受同署所舉辦之法治教育3 小時，嗣異議人業已履行完成
    上開條件，其緩起訴之觀護期間亦已於99年5 月13日終結等
    節，有緩起訴處分書影本、國庫機關專戶存款收款書影本、
    臺灣高等法院前案紀錄表各1 份在卷可查，堪認異議人確已
    受有具「刑罰」性質之處分執行完畢，且其所繳納之「處分
    金」，亦已達道路交通管理處罰條例第92條第3 項暨違反道
    路交通管理事件統一裁罰基準表所訂之最低罰鍰金額(45,00
    0 元），揆諸上開說明，本件原處分機關乃不得再依道路交
    通管理處罰條例第35條第1 項第1 款規定對異議人為罰鍰之
    裁罰處分，異議人據此聲明異議屬有理由，應由本院將原處
    分撤銷，以資救濟。另原處分中關於「吊扣駕駛執照12個月
    」及「道路交通安全講習」之部分，核與行政罰法第2 條第
    1 款及同法第26條第1 項但書之規定相符，原處分就此部分
    並無違誤，雖異議人並未就此等部分一併指摘，惟因本件酒
    後駕車乃單一違規行為，原處分機關所為之處分應視為一整
    體而無從割裂，故仍應由本院併予撤銷，並自為裁罰如主文
    第2 項所示（臺灣高等法院暨所屬法院98年法律座談會刑事
    類第23號提案研討結論參照）。
  (三)原處分機關雖援引交通部95年7 月17日交路字第0950006986
    號函釋、法務部行政罰法諮詢小組第1 次會議紀錄等文件，
    認緩起訴乃附帶條件之不起訴處分，亦即係不起訴之一種，
    應有行政罰法第26條第2 項規定之適用云云。惟法官依據法
    律獨立審判，憲法第80條載有明文，各機關依其職掌就有關
    法規為釋示之行政命令，法官於審判案件時，固可予以引用
    ，但仍得依據法律，表示適當之不同見解，並不受其拘束，
    司法行政機關所發司法行政上之命令，如涉及審判上之法律
    見解，僅供法官參考，法官於審判案件時，並不受其拘束，
    有司法院大法官會議釋字第216 號解釋文意旨可參，準此，
    本件原處分機關所提出之上開函文或會議紀錄，雖與本院見
    解不同，惟本院仍不受其拘束，附此敘明。
據上論斷，應依道路交通案件處理辦法第20條前段，裁定如主文
。
中    華    民    國    99    年    7     月    23    日
                    交通法庭  法  官  王屏夏
以上正本證明與原本無異。
如不服本裁定應於送達後5日內向本院提出抗告狀。
                              書記官  林進煌
中    華    民    國    99    年    7     月    23    日

司法院資訊處製作；財團法人民間司法改革基金會備份。
